臺灣桃園地方法院刑事判決
111年度訴字第1254號
公  訴  人  臺灣桃園地方檢察署檢察官
被      告  彭健蒼



上列被告因違反廢棄物清理法案件，經檢察官提起公訴（111年
度偵字第18436號），被告就被訴事實為有罪之陳述，本院合議
庭裁定由受命法官獨任以簡式審判程序進行審理，判決如下： 
    主  文
彭健蒼犯廢棄物清理法第四十六條第四款之非法清理廢棄物罪，
處有期徒刑陸月，如易科罰金，以新臺幣壹仟元折算壹日。緩刑
貳年，並應自本判決確定之日起壹年內向公庫支付新臺幣壹萬伍
仟元。
    犯罪事實
彭健蒼明知從事廢棄物貯存、清除、處理，應向所屬之縣（市）
主管機關或中央主管機關委託之機關申請核發公民營廢棄物貯存
、清除、處理機構許可文件後，始得從事貯存、清除、處理廢棄
物業務，竟未向主管機關申請核發廢棄物貯存、清除、處理之許
可文件，即基於非法清理廢棄物之犯意，民國111年1月18日下午
4時12分許，駕駛其所屬公司車號000-0000號自用小貨車（下稱
系爭車輛），分別自桃園市○○區○○路00巷0弄00號及桃園市○鎮區
○○街00巷00號載運1.352立方公尺之一般垃圾、廢保麗龍及廢家
具等一般廢棄物（下稱系爭廢棄物），傾倒在桃園市○○區○○路○○
段000巷○0○○段0000地號土地)。嗣經桃園市政府環境保護局（下
稱環保局）至上址稽查，並經警據報處理，始悉上情。
    理  由
一、上開犯罪事實，業據被告彭健蒼坦承不諱，並有環保局環境
    稽查工作紀錄表、車籍資料及照片在卷可佐，堪信為真實。
    是本件事證明確，被告犯行洵堪認定，應予依法論科。
二、按廢棄物清理法第46條第4款之貯存、清除或處理廢棄物之
    行為，均統稱「非法清理廢棄物罪」，而所謂「清除」，則
    指事業廢棄物之收集、運輸行為（最高法院110年度台上字
    第5334號刑事判決參照）。又其犯罪主體，不以廢棄物清理
    業者為限，只要未依同法第41條第1項規定領有廢棄物清除
    、處理許可文件，而從事貯存、清除、處理廢棄物，即為該
    當（最高法院110年度台上字第5683號刑事判決參照）。另
    由家戶或其他非事業所產生之垃圾、糞尿、動物屍體等，足
    以污染環境衛生之固體或液體廢棄物，以及事業員工所產生
    生活垃圾為一般廢棄物。至於事業廢棄物，係指事業活動產
    生非屬其員工生活產生之廢棄物，包括有害事業廢棄物及一
    般事業廢棄物。經查，系爭廢棄物內容為家戶產生之一般垃
    圾、廢保麗龍及廢家具等，依上開說明，為一般廢棄物，而
    被告雖非廢棄物清理業者，惟其既未依廢棄物清理法第41條
    第1項規定領有廢棄物清除、處理許可文件，卻從事本案清
    除廢棄物之行為，自仍為非法清理廢棄物罪之犯罪主體。另
    被告既以系爭車輛收集、運輸系爭廢棄物，自係從事廢棄物
    之「清除」行為，雖非最終處置之「處理」行為，仍不影響
    非法「清理」廢棄物罪成立。是核被告所為，係犯廢棄物清
    理法第46條第4款之非法清理廢棄物罪。
三、審酌被告任意傾倒廢棄物造成環境之污染，惟被告於犯後坦
    承犯行，尚有悔悟之心，而被告清運之廢棄物為一般廢棄物
    ，然非足以擴散汙染環境之糞尿、動物屍體之廢棄物，更非
    由事業所產生具有毒性、危險性，其濃度或數量足以影響人
    體或汙染環境之有害事業廢棄物，另系爭廢棄物業經被告自
    行清除完畢，並經環保局派員會勘確認無誤，有本院電話紀
    錄表附卷可參（見本院訴字卷第33頁），是本院認被告犯罪
    之情狀尚可憫恕，雖科以法定最低度刑，仍嫌過重，爰依刑
    法第59條規定，減輕其刑。
四、爰審酌被告未依規定取得許可文件，即擅自從事一般廢棄物
    之清除，所為有害公共環境衛生、居民健康，實有不該，惟
    其犯後坦承犯行，犯後態度尚可，又被告清運之廢棄物為一
    般廢棄物，相較事業廢棄物，對環境汙染之危害性存有相當
    之差異，復經環保局確認清理完畢已見前述，另兼衡被告之
    犯罪動機、目的、手段、生活狀況、品行（被告未曾因故意
    犯罪受有期徒刑以上刑之宣告，有臺灣高等法院被告前案紀
    錄表附卷可參）、智識程度及犯罪所生危害等一切情狀，量
    處如主文所示之刑，並諭知易科罰金之折算標準。
五、按受2年以下有期徒刑、拘役或罰金之宣告，而有下列情形
    之一，認以暫不執行為適當者，得宣告2年以上5年以下之緩
    刑，其期間自裁判確定之日起算：一、未曾因故意犯罪受有
    期徒刑以上刑之宣告者，刑法第74條第1項第1款定有明文。
    又緩刑宣告，得斟酌情形，命犯罪行為人為下列各款事項：
    …四、向公庫支付一定之金額，刑法第74條第2項第4款定有
    明文。經查，被告未曾因故意犯罪受有期徒刑以上刑之宣告
    已見前述，被告因一時失慮，致罹刑典，本院審酌本案情節
    認被告所宣告之刑，以暫不執行為適當，另斟酌本案之犯罪
    情節，被告因法治觀念淡薄而誤觸法網，為使其日後知所警
    惕，避免再度犯罪，本院認有課予被告一定負擔之必要，爰
    諭知緩刑及命被告應履行給付公庫之負擔如主文所示，以資
    警惕。再者，倘被告違反上開所定負擔情節重大，足認原宣
    告之緩刑難收其預期效果，而有執行刑罰之必要，依同法第
    75條之1第1項第4款規定，得撤銷其緩刑之宣告，附此敘明
    。
六、應適用之法條：刑事訴訟法第273條之1第1項、第299條第1 
    項前段，廢棄物清理法第46條第4款，刑法第11條前段、第5
    9條、第41條第1項前段、第74條第1項第1款、第2項第4款。
七、如不服本判決應於收受判決後20日內向本院提出上訴書狀，
    並應敘述具體理由。其未敘述上訴理由者，應於上訴期間屆
    滿後20日內向本院補提理由書（均須按他造當事人之人數附
    繕本）「切勿逕送上級法院」。
本案經檢察官郭印山偵查起訴，由檢察官賴瀅羽到庭執行公訴。
中　　華　　民　　國　　111 　年　　12　　月　　5 　　日
                  刑事第二庭    法  官  張明宏　　
以上正本證明與原本無異。
如不服本判決應於收受判決後20日內向本院提出上訴書狀，並應
敘述具體理由。其未敘述上訴理由者，應於上訴期間屆滿後20日
內向本院補提理由書(均須按他造當事人之人數附繕本)「切勿逕
送上級法院」。 
　  　　　　　　　　　　　　　　書記官　卓爾潔　　
中　　華　　民　　國　　111 　年　　12　　月　　5 　　日
廢棄物清理法第46條
有下列情形之一者，處1年以上5年以下有期徒刑，得併科新臺幣
1,500萬元以下罰金：
一、任意棄置有害事業廢棄物。
二、事業負責人或相關人員未依本法規定之方式貯存、清除、處
    理或再利用廢棄物，致污染環境。
三、未經主管機關許可，提供土地回填、堆置廢棄物。
四、未依第41條第1項規定領有廢棄物清除、處理許可文件，從
    事廢棄物貯存、清除、處理，或未依廢棄物清除、處理許可
    文件內容貯存、清除、處理廢棄物。
五、執行機關之人員委託未取得許可文件之業者，清除、處理一
    般廢棄物者；或明知受託人非法清除、處理而仍委託。
六、公民營廢棄物處理機構負責人或相關人員、或執行機關之人
    員未處理廢棄物，開具虛偽證明。